最高法院民事裁定　　　　　　　　　　　　　　　　九十一年度台抗字第二九八號
　　再 抗告 人　乙○○
右再抗告人因與甲○○間強制執行事件，再抗告人對於中華民國九十一年二月二十日
台灣高等法院裁定（九十年度抗更(三)字第三○號），提起再抗告，本院裁定如左：
    主  文
原裁定廢棄，應由台灣高等法院更為裁定。
    理  由
本件相對人甲○○持台灣台北地方法院（下稱台北地院）八十六年度促字第四五八五
號支付命令及確定證明書、債權憑證為執行名義，於民國八十七年六月十一日向台北
地院聲請對再抗告人強制執行，經台北地院以債務人即再抗告人就該支付命令提起再
審之訴，經再審法院認該支付命令尚未確定，台北地院民事庭已撤銷該確定證明書，
前開支付命令既未確定，相對人聲請強制執行即非有據等情為由，裁定駁回相對人強
制執行之聲請。相對人不服，提起抗告。原法院以：關於特定行為選定居所者，關於
其行為，視為住所，民法第二十三條定有明文。選定何處為該特定行為之居所，為當
事人之自由，可任意按行為之需要選定之，其與實際的居住事實或居住意思無關。查
再抗告人於台灣台北地方法院檢察署（下稱台北地檢署）八十九年度偵字第九八五六
號被訴偽造文書案中自陳其係因常不在家，為收受信件方便，徵得朋友同意，乃於八
十五年及八十六年間設籍於台北市○○路○段七一號二樓之一，委託朋友代收受文書
信件，有該不起訴處分書足按，又再抗告人先後於八十六年三月六日、五月六日郵局
為寄存送達當日，即前往設籍選定居所地之指南派出所領取訴訟文書，亦有該警分局
八十六年五月三十日北市警文一刑欽字第八六六○六九二七○○號函暨郵務送達通知
書足憑。再抗告人於八十六年二月十二日前往相對人代理人吳清心之辦公室提示其身
分證，除證明其住於戶籍地台北市○○路○段七一號二樓之一外，並約定相對人得以
該址為損害賠償求償行為之送達地，並將身分證交由相對人影印之事實，亦經證人柯
淑芬於台北地院八十八年度訴字第二七三一號分配表異議之訴事件結證屬實，有該言
詞辯論筆錄及身分證影本附卷可考。顯見再抗告人有就本件損害賠償相關文書或一切
信件之收受，選定上開台北市○○路○段七一號二樓之一為居所之意思，依民法第二
十三條之規定，關於再抗告人信件之收受，該址即視為住所。是相對人請求再抗告人
給付損害賠償額之支付命令向再抗告人之上開選定居所台北市○○路○段七一號二樓
之一寄存送達，即已於將文書送達於寄存派出所並於門首黏貼送達通知書之時發生送
達之效力，不因逾期未領退回法院而受影響。又本件支付命令既經合法送達並告確定
，其確定之效力亦不因其確定證明書經台北地院民事庭撤銷而受影響等詞，因而裁定
廢棄台北地院所為駁回相對人本件強制執行聲請之裁定。
惟查再抗告人係於八十五年六月二十二日即設籍於台北市○○路○段七一號二樓之一
（見原法院九十年度抗更(二)字第十號卷一四頁），而再抗告人與相對人遲至八十六年
二月一日始因車禍而生損害賠償事件，則再抗告人在台北地檢署八十九年偵字第九八
五六號偵查中所稱：「伊設籍文山區○○路，係因常不在家，為收受信件方便，方徵
得朋友同意，設籍於上開地點，委託朋友代收書信」（見同上卷三九頁），能否據以
認定係就該損害賠償訴訟事件有選定以上址為送達處所，即非無疑。又卷附台北地院
八十六年度促字第四五八五號民事裁定認定：相對人曾於八十六年二月十八日以再抗
告人住居所設於台北市○○○路二○一之一八號八樓（歐科商業公司），向台北地院
提起自訴及附帶民事訴訟；復於同年三月二十四日以再抗告人居所設於台北市○○○
路二○一之一八號八樓，就同一車禍賠償事件向台北地院聲請支付命令，又於同年四
月十五日以再抗告人住居所設於台北縣永和市○○路四六巷三二號五樓，向台灣板橋
地方法院聲請發支付命令。倘再抗告人與相對人已就本件車禍賠償事件選定居所為送
達處所，何以相對人就該車禍所生損害賠償事件，先後以再抗告人住居所設於台北市
○○路○段七一號二樓之一、台北市○○○路二○一之一八號八樓、台北縣永和市○
○路四六巷三二號五樓，分向台北地院、台灣板橋地方法院為訴訟行為？是再抗告人
抗辯其並未與相對人之代理人約定以台北市○○路○段七一號二樓之一為選定居所，
似非全屬無據，原審慮未及此，仔細推敲，遽以上開情詞，為再抗告人不利之認定，
自嫌率斷，再抗告論旨，執以指摘原裁定為不當，求予廢棄，非無理由。
據上論結，本件再抗告為有理由。依民事訴訟法第四百九十二條第二項，裁定如主文
。
中      華      民      國    九十一    年      五      月    三十一    日
                              最高法院民事第六庭
                                  審判長法官  吳  正  一
                                        法官  劉  福  來
                                        法官  鄭  玉  山
                                        法官  顏  南  全
                                        法官  葉  勝  利
      右正本證明與原本無異
                                              書  記  官
中      華      民      國    九十一    年      六      月     十八     日
